臺灣高雄地方法院刑事判決　　　　　　　　　　　　九十一年度易緝字第一七六號
　　公　訴　人　臺灣高雄地方法院檢察署檢察官
　　被　　　告　乙○○
右列被告因侵占案件，經檢察官提起公訴（八十九年度偵緝字第一六九七號），本院
判決如左：
    主  文
乙○○意圖為自己不法之所有，而侵占自己持有他人之物，累犯，處有期徒刑月，
如易科罰金，以佰元折算壹日。
    事  實
一、乙○○前因竊盜案件，經臺灣屏東地方法院於民國八十五年三月三日，以八十五
    年度易字第一六號判處有期徒刑五月確定，於八十六年一月二十二日縮刑期滿執
    行完畢。詎乙○○仍不知悔改，於八十八年五月間某日，前往高雄市左營區自勉
    新村三四０號，向甲○所經營之鵬雲機車行租用車牌號碼ＺＡＴ—一九二號輕型
    機車一部，約定租金一日新台幣（下同）三百元，租期為一日，屆期因乙○○仍
    需使用該車，乃分別再續租三日、一星期，並均給付租金完畢，嗣同年五月二十
    七日，乙○○為找工作方便，欲長期租用該車，遂與甲○約定租金以包月計算，
    每月四千五百元，租期則至同年六月二十七日止。詎乙○○於同年六月二十七日
    租期屆滿時，因無力給付租金，竟意圖為自己不法之所有，拒不交還上開機車，
    且將上開機車予以改裝加上菜籃，供己騎乘之用，變易原持有之意思為不法所有
    之意思，且避不與甲○聯絡，迄八十九年七月間某日，甲○接獲上開機車之舉發
    違反道路交通管理事件通知單後，得知上開機車仍由乙○○繼續使用中，遂對乙
    ○○提起告訴。嗣八十九年十月一日乙○○經臺灣高雄地方法院檢察署通緝到案
    後，始於同年月二十六日深夜，獨自將上開機車棄置於甲○所經營之鵬雲機車行
    門口。
二、案經甲○訴由台灣高雄地方法院檢察署檢察官偵查起訴。
    理  由
一、訊據被告乙○○固坦承確有於右揭時、地向甲○租用ＺＡＴ—一九二號輕型機車
    一部，且屆期未還之事實，惟辯稱當時係因為要找工作，所以一直需要用車，且
    因找不到工作，租金付不出來云云。經查，右揭事實業經告訴人甲○於偵查及本
    院審理中指訴綦詳，且有租車契約證明書一紙在卷可稽。又被告自租期屆滿後，
    既未與告訴人商討如何給付租金，且拒不交還機車，期間長達一年四月，復未經
    許可擅自將該機車改裝加上車籃，以供其日常騎乘之用，顯有易持有為所有之不
    法意圖。本件事證明確，被告犯行堪以認定，應依法論科。
二、核被告乙○○所為，係犯刑法第三百三十五條第一項之侵占罪。又被告前因竊盜
    案件，經臺灣屏東地方法院判處有期徒刑五月確定，於八十六年一月二十二日縮
    刑期滿執行完畢，有臺灣高等法院被告全國前案紀錄表在卷可按，其於受有期徒
    刑之執行完畢後，五年內再犯本件有期徒刑以上之罪，為累犯，應依刑法第四十
    七條規定加重其刑。爰審酌被告於租用上開機車後，因無力給付租金，竟予以侵
    占，拒不交還，造成告訴人財產上之損失及困擾，且犯後迄未與告訴人達成和解
    ，顯無悔意，惟其所侵占機車之財產價值非鉅等一切情狀，酌情量處如主文所示
    之刑。再按被告行為後，刑法第四十一條業於九十年一月四日修正為「犯最重本
    刑為五年以下有期徒刑以下之刑之罪，而受六個月以下有期徒刑或拘役之宣告，
    因身體、教育、職業、家庭之關係或其他正當事由，執行顯有困難者，得以一元
    以上三元以下折算一日，易科罰金。但確因不執行所宣告之刑，難收矯正之效，
    或難以維持法秩序者，不在此限」，並於同年月十日經總統公布施行，新舊法比
    較之結果，以新法有利於被告，爰併諭知易科罰金之折算標準。
據上論斷，應依刑事訴訟法第二百九十九條第一項前段，刑法第二條第一項前段、第
三百三十五條第一項、第四十一條第一項、第四十七條，罰金罰鍰提高標準條例第一
條前段、第二條，判決如主文。
中      華      民      國      九十一      年    九      月    十六    日
                                        臺灣高雄地方法院刑事第一庭
                                            審判長法  官  林  水  城
                                                  法  官  官  信  成
                                                  法  官  謝  雨  真
右正本證明與原本無異。
如不服本判決，應於判決送達後十日內，向本院提出上訴狀。
                                                  書記官  陳  威  志
中    華    民    國      九十一      年      九      月      十六      日
附錄本案論罪科刑法條：
刑法第三百三十五條
意圖為自己或第三人不法之所有，而侵占自己持有他人之物者，處五年以下有期徒刑
、拘役或科或併科一千元以下罰金。
前項之未遂犯罰之。
